臺灣高等法院高雄分院刑事裁定　　　　　　　　　　　九十三年度毒抗字第四六號
　　抗　告　人　台灣高雄地方法院檢察署檢察官
　　被　　　告　甲○○
右列抗告人因被告違反毒品危害防制條例案件，不服臺灣高雄地方法院中華民國九十
三年二月二十四日裁定（九十三年度毒聲字第四二五號），提起抗告，本院裁定如左
：
    主  文
抗告駁回。
    理  由
一、抗告意旨略以：依修正後毒品危害防制條例第三十五條第一項規定，於本條例修
    正施行前繫屬之施用毒品案件，於修正後適用修正後之規定，並依下列方式處理
    ；第二項則規定，前項情形，依修正前之規定有利於行為人者，適用最有利於行
    為人之法律。本件被告甲○○曾因施用毒品案件經觀察勒戒後認無繼續施用毒品
    傾向，由本署檢察官於九十一年十月九日以九十一年度毒偵字第五八一九號為不
    起訴處分確定，然其再犯時間是在九十二年九月二十一日十六時十分許，係在該
    條例修正施行前所犯，依修正前該條例第二十條第二項、第三項規定，仍應將被
    告送勒戒處所觀察勒戒期間不得逾一月，若無繼續施用傾向，應由檢察官為不起
    訴處分，若有繼續施用傾向，檢察官始得提起公訴。因此修正前之規定，被觀察
    勒戒後若無繼續施用之傾向，仍可獲得不起訴處分，較之修正後逕行起訴之規定
    ，修正前之規定顯然有利於被告，自應適用修正前之規定，將被告送勒戒處所觀
    察勒戒，原審認應逕行對被告提起公訴顯然有誤。
二、經查：本件被告甲○○於民國九十二年九月二十一日十六時十分許回溯四十八小
    時內之某時，在不詳地點施用第一級毒品海洛因一次，為警於九十二年九月二十
    一日十六時十分許通知到局採尿送驗，呈嗎啡陽性反應，有檢驗報告書可證，檢
    察官於是依毒品危害防制條例第二十條第一項前段、觀察勒戒處分執行條例第三
    條第一項、第二項規定，聲請原審法院裁定將被告送勒戒處所觀察、勒戒。原審
    裁定係以，被告係於九十二年九月二十一日施用第一級毒品海洛因，於九十三年
    一月十九日經警移送臺灣高雄地方法院檢察署，有高雄縣政府警察局旗山分局刑
    事案件報告書可查，則本件於九十三年一月九日修正毒品危害防制條例施行後之
    九十三年一月十九日移送至臺灣高雄地方法院檢察署，是依修正後毒品危害防制
    條例第二十三條第二項之規定，檢察官應依修正後之規定處理，被告於前案觀察
    勒戒後，五年內再犯本案施用第一級毒品之罪，則依修正後毒品危害防制條例第
    二十三條第二項之規定，檢察官自應逕行起訴，無聲請送觀察勒戒之必要。
三、本院按修正後毒品危害防制條例第二十三條第二項規定：觀察勒戒或強制戒治執
    行完畢釋放後，五年內再犯第十條之罪者，檢察官應依法追訴，本件被告再犯施
    用第一級毒品之行為時雖係九十二年九月二十一日，在修正施行前（九十三年一
    月九日）所犯，惟依修正後該法第三十五條第一項第二款、第二項規定：於中華
    民國九十二年六月六日本條例修正施行前繫屬之施用毒品案件，於修正施行後，
    適用修正後之規定，並依下列方式處理：．．．二偵查中之案件由檢察官依修正
    後之規定處理之。前項情形依修正前之規定有利於行為人者，適用最有利於行為
    人之法律。本件偵查、審理繫屬，均在修正條文施行後，無修正後該條例第三十
    五條之適用，自應依刑法第二條第二項：「保安處分適用裁判時之法律」規定，
    適用修正後該條例，修正後該條例既無規定五年內再犯者應送觀察勒戒處分，是
    故原審法院駁回抗告人之聲請，並無違誤，抗告人之抗告並無理由，應予駁回。
四、據上論結，應依刑事訴訟法第四百十二條，裁定如主文。
中    華    民    國        九十三      年      四      月      七      日
                              臺灣高等法院高雄分院刑事第一庭
                                  審判長法官  王光照
                                        法官  趙文淵
                                        法官  曾玉英
右正本證明與原本無異。
不得再抗告。
                                      書記官  黃麗蓉
中    華    民    國        九十三      年      四      月      九      日
                                                                      Ｈ
